臺灣板橋地方法院交通事件裁定　　　　100年度交聲字第610號
異　議　人
即受處分人　黃順風
上列異議人即受處分人因違反道路交通管理處罰條例案件，對於
臺北市交通事件裁決所於民國一百年二月十一日所為北市裁罰字
第裁二二－Ａ○○ＸＰ五六三八號裁決，聲明異議，本院裁定如
下：
    主  文
異議駁回。
    理  由
一、按汽車行駛於道路上，其駕駛人或前座乘客未繫安全帶者，
    處駕駛人新臺幣（下同）一千五百元罰鍰；其實施及宣導辦
    法，由交通部定之，道路交通管理處罰條例第三十一條第一
    項定有明文。又按汽車行駛於道路上，其汽車駕駛人及前座
    乘客，應依下列規定使用安全帶：(一)安全帶及相關配件必須
    齊全，並無毀損、鬆脫或變更之情事。(二)每條安全帶僅供一
    人使用。(三)安全帶之帶扣應確實緊扣，安全帶無扭曲或反轉
    ，鬆緊度保持適宜；腰部安全帶置於腰部以下，肩部安全帶
    固定位置應依個人調整，避免安全帶纏繞經過頸部，且應置
    手臂上端以上，汽車駕駛人及前座乘客繫安全帶實施及宣導
    辦法第三條第一項亦定有明文。
二、本件受處分人即異議人黃順風於民國九十九年十二月十四日
    下午八時四十七分許，駕駛車號○九二－Ａ二號營業小客車
    行經臺北市萬華區○○○路前，因汽車行駛於一般道路上汽
    車駕駛人未繫安全帶，經臺北市政府警察局萬華分局交通分
    隊員警張銘豪發現當場攔停掣單開罰，嗣受處分人於舉發違
    法道路交通管理事件通知單所載應到案日期九十九年十二月
    二十九日前之同年月二十二日提出申訴，原處分機關函請舉
    發單位調查結果，仍認受處分人有前揭違規行為，原處分機
    關乃於一百年二月十一日依道路交通管理處罰條例第三十一
    條第一項規定裁處異議人罰鍰一千五百元。
三、異議人即受處分人黃順風固於聲明異議狀中對於上述時間、
    地點經警攔停舉發一事不否認，惟矢口否認有何違反道路交
    通管理處罰條例之行為，辯稱：伊有繫上安全帶，員警於舉
    發或伊於申訴時均未見任何伊未繫上安全帶之違規採證照片
    ，為此聲明不服云云。
四、經查：
  (一)異議人於前揭時、地，駕駛前揭營業用小客車，行經臺北市
    萬華區○○○路之事實，為異議人所不爭執，並經證人即舉
    發警員張銘豪於本院訊問時證述明確，堪信屬實。再異議人
    於前揭時、地，駕車行駛時，並未繫有安全帶一節，亦據證
    人於本院訊問時具結證稱：「（問：當時過程為何？）當天
    我在西寧南路執行安程專案，當時我執勤的時間是晚上的時
    候，那個時候我們在西寧南路採機動性的隨時臨檢，主要是
    執行計程車行照部分，我們都站在西寧南路上，當時異議人
    駕駛計程車車號○九二－Ａ二，異議人行駛到西寧南路，西
    寧南路是紅燈，當時異議人車輛就在我前面，所以我可以清
    楚看到他未繫上安全帶，所以我就上前取締告發。」、「（
    問：有何補充？）當時我現場就是看到異議人沒有繫上，我
    距離異議人很近，可以看得很清楚，異議人安全帶都沒有扣
    上，後來我要去舉發他的時候，異議人有將左手繞到安全帶
    上，但是他還是並未扣上安全帶，所以我依法對他進行舉發
    。」、「我看到異議人的時候，他還沒有扣上安全帶，後來
    我馬上要進行錄影的動作，我上去的時候，異議人才以左手
    繞過安全帶，但是當時他還沒有扣上，影像最後異議人拉的
    時候安全帶的扣環仍然沒有扣上，…。」等語明確（見卷附
    本院一百年三月三十一日訊問筆錄第二、三頁），觀諸證人
    所言，當日勤務係為執行計程車行照違規取締之安程專案，
    是以其對行駛於西寧南路上之計程車，當更有所注意，又異
    議人駕駛上揭車輛停等紅燈時，適於證人執行勤務所處位置
    前方，理當能完整目擊異議人之違規情形，是其亦於本院訊
    問時，對舉發細節經過證述具體明確，足認其視線未受遮蔽
    且記憶清晰。復衡證人證述與異議人間並無何身分利害業務
    關係，當無嫌隙，衡情應無甘冒偽證罪刑責風險而設詞構陷
    異議人之理，從而，既查無任何證據足資證明執勤員警有何
    捏造事實違法取締之不法情事，並參酌警員執行公務時，本
    身即受有行政懲處責任之監督，且其到庭具結作證，更係以
    刑事責任擔保其證言之真實性，其之證言又與常情無悖，是
    其證述應非子虛，自足採信。
  (二)再者，證人於本院訊問時，當庭另提出攔停後之蒐證錄音、
    錄影光碟，經本院勘驗，該光碟對話及影像內容，異議人固
    一再否認有何未繫安全帶之違規，惟其於員警攔停之初，卻
    又要求員警不要開單；於錄影畫面之始，異議人之左手置於
    其右下腰腹處，又於錄影期間除偶有揮動雙手之動作外，多
    置於其腰腹、雙腿間，並遲至錄影時間之最後，方出現於胸
    前拉彈安全帶之情，有本院勘驗筆錄一份在卷可按，復有自
    蒐證光碟擷取之翻拍照片十三張附卷供參，衡諸常情，若無
    違規行為，於員警攔停之時，何須與員警周旋討價還價，其
    情已非無疑，況既有扣繫安全帶，又為何未於第一時間即向
    員警表明，卻於員警攔停之初，將其左手置於其右下腰腹處
    ，益徵證人前揭證述異議人係於其向前舉發時，始將左手繞
    到安全帶上，並未扣上安全帶之違規事實，且異議人與員警
    對談過程中，多次將雙手置於腰腹處，甚而移置其右下方腰
    際固定扣座附近，並遲至錄影時間之最後，始出現拉彈安帶
    以遂其已繫安全帶之動作，在在足證異議人確有違規行為在
    先，是以異議人猶空言辯稱沒有違規云云，無非事後卸責之
    詞，殊無可採。
  (三)至於本件舉發違反道路交通管理事件通知單與裁決書所載違
    規事實內容「行駛於道路上，汽車駕駛人未依規定方式繫安
    全帶」及「汽車行駛於一般道路上汽車駕駛人未繫安全帶」
    ，雖文字記載未盡相同，惟觀諸首揭法條其立法目的係為保
    障駕駛人及前座乘客之生命、身體安全，避免身體因強大之
    外力碰撞，造成重大傷亡；倘未依安全帶之規定方式扣繫完
    善，即無法達到保障駕駛人及前座乘客生命、身體之立法目
    的，而失去扣繫安全帶之意義，是未繫安全帶，自應包括未
    依規定方式扣繫安全帶。據此，異議人縱有將安全帶自其左
    上方肩部向右下方斜越過胸前，惟未依規定繫扣於駕駛者之
    右下方腰際固定扣座內，此等使用安全帶之方式，顯然亦與
    首揭汽車駕駛人及前座乘客繫安全帶實施及宣導辦法第三條
    第一項之規定不符，致使安全帶無從發揮其保護安全之實質
    效用，自與未繫安全帶無異，是以上揭處分文書舉發違規事
    實欄記載不一致，應僅係行政機關內部作業用語問題，仍無
    礙於本件違規事實之認定，亦無從解免異議人未繫安全帶之
    違規責任，併予敘明。
五、從而，原處分機關依據道路交通管理處罰條例第三十一條第
    一項及違反道路交通管理事件統一裁罰基準表之規定，裁處
    異議人罰鍰一千五百元，經核並無違誤，量罰亦甚妥適，應
    予維持，本件異議為無理由，應予駁回。
據上論斷，應依道路交通事件處理辦法第十八條，裁定如主文。
中    華    民    國   100    年    4     月    29    日
                    臺灣板橋地方法院交通法庭
                              法  官  王綽光
上列正本證明與原本無異。
如不服本裁定，應於裁定送達後五日內向本院提出抗告狀。
                              書記官  許清秋
中    華    民    國   100    年    5     月    6     日